```{r}
library(rio)
basepc2 = import("ENAPRES-pc2.xlsx")

```

1.	Se quiere saber la sensación de seguridad de la población, para ello, elabora un indicador aditivo de las variables calle, transpub, vehprop, paradero y taxi. Considera que el indicador debe ir del 0 al 100 (3 puntos).


```{r}
str(basepc2$calle)
table(basepc2$calle)
```

```{r}
names(basepc2)
```



```{r}
library(dplyr)

basepc2 =  basepc2 %>% mutate(indice = calle + transpub+ vehprop + paradero + taxi)
summary(basepc2$indice)
```
```{r}
basepc2 =  basepc2 %>% mutate(indice_0_100_A = (indice-5)/15*100   )
summary(basepc2$indice_0_100_A)
```
```{r}
library(scales)

basepc2$indice_0_100_B =   rescale(basepc2$indice, to =c(0,100))
summary(basepc2$indice_0_100_B)
```


2.	Calcula el intervalo de confianza para el indicador previamente creado e interpreta los resultados (3 puntos)

```{r}
library(lsr)
ciMean(basepc2$indice_0_100_A, na.rm = TRUE)


ciMean(basepc2$indice_0_100_A, conf = 0.95, na.rm = TRUE)
```

3.	Se quiere saber la presencia de la  Policía Nacional del Perú en las zonas/ los barrios de las personas encuestadas, para ello, calcula el intervalo de la variable pnp según corresponda e interprete los resultados (3 puntos)

```{r}
str(basepc2$pnp)
table(basepc2$pnp)
```
```{r}
basepc2 = basepc2 %>% mutate(pnp=factor(pnp, levels =  c(0:1),labels = c("No presencia","Si presencia")))

str(basepc2$pnp)
table(basepc2$pnp)

```
```{r}
prop.test(5035, 15161+5035, conf.level = 0.95  )
```

```{r}
# no es el IC pedido  esete es el de la no presencia
prop.test(15161, 15161+5035, conf.level = 0.95  )
```

4.	Se quiere saber si existen diferencias o no entre el promedio de la sensación de seguridad de las mujeres y el promedio de la sensación de seguridad de los hombres.
 
a.	Elabora la prueba correspondiente e interpreta los resultados (4 puntos)
b.	Elabora el gráfico correspondiente e interpreta los resultados (3 puntos)

```{r}
str(basepc2$sexo)
table(basepc2$sexo)
```

```{r}
basepc2 = basepc2 %>% mutate(sexo=factor(sexo, levels =  c(1:2),labels = c("Hombre","Mujer")))

str(basepc2$sexo)
table(basepc2$sexo)
```

```{r}
grafico = basepc2 %>% group_by(sexo) %>%  summarise( Media = mean(indice_0_100_A, na.rm = TRUE), min =ciMean(indice_0_100_A, conf = 0.95, na.rm = TRUE)[1],
                                                                   max =ciMean(indice_0_100_A, conf = 0.95, na.rm = TRUE)[2])


grafico
```
```{r}

library(ggplot2)
grafico %>% #Data
  ggplot()+       #Iniciamos el ggplot. A partir de ahora son +! ya no |>!
  aes(y=Media, x=sexo)+  #Los grupos en el eje X y la media en el eje Y
  geom_errorbar(aes(ymin=min, ymax=max), width=0.2)+ #Graficamos la barra de error
  geom_text(aes(label=paste(round(Media, 2))), vjust=0, size=5)+ #Colocamos el texto del valor de la media
  xlab("Sexo") + #Etiqueta del eje X
  ylab("Indice de seguridad") # Etiqueta del eje y


```




